【裁判字號】    89,易,365
【裁判日期】    891205
【裁判案由】    恐嚇取財
【裁判全文】
臺灣臺東地方法院刑事判決                          八十九年度易字第三六五號
    公  訴  人  臺灣臺東地方法院檢察署檢察官
    被      告  丙○○
右列被告因恐嚇取財案件，經檢察官提起公訴 (八十九年度偵字第一六三二號)，本
院判決如左：
    主      文
丙○○無罪。
    理      由
一、檢察官起訴被告丙○○涉嫌和另案被告葉樹褔，共同向被害人甲○○恐嚇取財新
    臺幣三萬元的事實，請參閱附在本件無罪判決書後面的起訴書。
二、本院判決被告無罪，是根據刑事訴訟法第一百五十四條規定：「犯罪事實應依證
    據認定之，無證據不得推定其犯罪事實」，與第三百零一條第一項前段規定：「
    不能證明被告犯罪者，應諭知無罪之判決」。另外，在證據的調查採證上面，本
    院還參考最高法院四十年臺上字第八六號判例要旨：「事實之認定，應憑證據，
    如未能發現相當證據，或證據不足以證明，自不能以推測或擬制之方法，以為裁
    判基礎」，以及五十二年臺上字第一三００號判例要旨：「告訴人（本院註：這
    裡所說的告訴人，應包含被害人在內）之告訴，係以使被告受刑事訴追為目的，
    是其陳述是否與事實相符，仍應調查其他證據以資審認」。
三、本案的檢察官認為被告觸犯刑法第三百四十六條第一項的恐嚇取財罪，是以被害
    人在臺南縣警察局新營分局所做的筆錄，以及證人郭清隆、顏玉峰在臺灣臺南地
    方法院檢察署檢察官偵訊時所說的證詞，做為提起本件公訴的主要依據。但是，
    被告卻否認有檢察官所控訴的犯罪事實，並且抗辯說：「我不認識甲○○，當天
    是葉樹褔要我載他回家，在半路上，他說要找朋友，要我等一下，我沒有去恐嚇
    」。
四、而本院經過調查的發現是；對於證人郭清隆及顏玉峰所說被害人有被另案被告葉
    樹褔和本案被告一起恐嚇取財的證詞，被害人在臺南地檢署檢察官偵訊時，已經
    澄清說明如下：「這件事是我欠葉某薪水的，不是他恐嚇我的；先前是這樣沒錯
    ，我確有告訴他們那些話，後來才知是我另合夥人邱天文有積欠葉樹褔工資，但
    葉（樹褔）、顏（成鑫）二人來店，並未提起欠工資事，他在出言向我要錢時，
    我以為是恐嚇，警察抓到他們後，我電話合夥人，才知欠工資之事」（參閱臺南
    檢方八十九年度營偵字第八三五號偵查卷內八十九年六月二十一日、七月二十七
    日的訊問筆錄），而且被害人在八十九年十一月七日本院調查時又再度證實被告
    並沒有對他恐嚇取財；再加上，臺南地院法官陳振謙曾經就積欠工資一事訊問邱
    天文，邱天文的回答是；「他有跟甲○○合夥電動玩具店，一人負責管理店面三
    個月，葉樹褔是在他負責經營時，以一個月二萬元僱用維修電動玩具，但薪水只
    付了一萬五千元，還欠乙○○四萬元薪水」，可見另案被告葉樹褔向被害人要錢
    ，是具有正當的法律理由，並沒有不法的目的，因此，葉樹褔的行為，就和刑法
    規定恐嚇取財罪的成立要件不符。既然另案被告葉樹褔的行為不成立恐嚇取財，
    本案的被告當然也沒有對被害人恐嚇取財。
    另外，被害人在新營分局，是說有三個人向他恐嚇，但是到了臺南地檢署檢察官
    偵訊時，卻改口說：「不是他恐嚇我的，我只見到他一人過來；丙○○在旁未說
    話」（參閱以上相同日期的檢方筆錄），究竟被害人有沒有被人恐嚇，被害人的
    說法並不一致，而且證人郭清隆也只是聽被害人的轉述，並沒有在現場親眼看到
    被害人被人恐嚇，因此，郭清隆的證詞不能夠當作被告犯罪的證據來使用；至於
    另一位證人顏玉峰也只是說：「他們三人進入店時，表情不好看」，但是，這樣
    的證據，也不能夠證明被害人確實有遭被告恐嚇生命、身體及財產上的安全。而
    且也沒有證據證明被害人是事後受到被告以及另案被告葉樹褔的威脅，所以才會
    更改他在新營分局所說過的話，因此，依照「罪疑唯輕」的法理，被告的行為也
    不成立刑法上的恐嚇安全罪。
五、基於以上的說明，本院調查審理所得到的證據，並無法證明被告有恐嚇取財的犯
    罪行為。此外，本院又查不到其他的事證可以證明被告有檢察官所起訴的犯罪事
    實，所以，依照前面列舉的法條以及判例要旨，被告的犯罪乃屬於不能證明，自
    然應該對被告丙○○諭知無罪判決。
據上論斷，應依刑事訴訟法第三百零一條第一項，判決如主文。
本案經檢察官張德寬到庭執行職務
中      華      民      國      八十九    年      十二    月      五    日
                                  臺灣臺東地方法院刑事庭
                                      法  官  甘  大  空
右正本證明與原本無異。
如不服本判決，應於判決送達後十日內，向本院提出上訴狀。
                                      書記官  賴  淑  芬
中    華    民    國      八十九      年     十二     月        十二    日


司法院資訊處製作；財團法人民間司法改革基金會備份。
